臺灣士林地方法院民事判決　　　　　　　91年度訴字第1490號
　原　　　告　甲○○
　被　　　告　乙○○
當事人間侵權行為損害賠償事件，本院於94年8 月11日言詞辯論
終結，判決如下：
    主      文
被告應給付原告新臺幣拾萬元，及自民國九十一年十月三十日
起至清償日止，按年息百分之五計算之利息。
原告其餘之訴駁回。
訴訟費用由被告負擔十分之一，餘由原告負擔。
本判決得假執行；但被告如於假執行程序實施前，以新台幣拾
萬元為原告供擔保後，得免為假執行。
原告其餘假執行之聲請駁回。
    事實及理由
一、本件被告經合法通知，未於最後言詞辯論期日到場，核無民
    事訴訟法第386 條所列各款情形，爰依原告之聲請，由其一
    造辯論而為判決。
二、本件原告主張：原告為訴外人吳偉健之配偶，詎被告明知吳
    偉健為有配偶之人，仍自民國89年4 月起至同年6 月底止，
    多次趁午休時間在台北市○○○路○ 段54號11、12樓之樓梯
    間任由吳偉健親吻被告嘴臉，撫摸被告胸部，並將手指插入
    被告下體。雖被告之夫訴外人高宏恩自89年7 月起曾多次打
    電話給原告，表示懷疑原告之夫與被告有曖昧關係，惟原告
    並未採信，至90年6 月間被告之夫高宏恩對原告之夫吳偉健
    提出妨害家庭之告訴，原告雖於90年8 月亦對被告提出刑事
    告訴，惟仍無從詳知事實真相，直到90年10月接獲臺灣臺北
    地方法院檢察署之不起訴處分書，由該處分書記載之內容，
    始知上情。被告之行為侵害原告身為吳偉健配偶之身分法益
    ，並破壞原告夫妻感情生活之圓滿和諧，精神嚴重受創，原
    告因被告之侵權行為受有非財產上之損害，爰依民法第195
    條第1 項、第3 項請求非財產損害賠償等語；並聲明：1.被
    告應給付原告新臺幣（下同）300 萬元，及自91年10月30日
    （起訴狀繕本送達翌日）起至清償日止，按年息百分之5 計
    算之利息。2.願供擔保，請准予宣告假執行。
三、被告對於與原告之配偶吳偉健有上開不倫行為之事實，最初
    業已自認，事後否認有該等事實，辯稱：原告之請求權已罹
    於時效，且被告先生高宏恩押著被告堅持要告吳偉健妨害家
    庭，被告無法拒絕云云，並聲明：1.原告之訴及假執行之聲
    請均駁回。2.如受不利判決，願供擔保，請准宣告免為假執
    行。
四、本件兩造之爭執點在於：(一)被告與吳偉健間是否有上開親吻
    、撫摸及以手指侵入性器官之行為？(二)原告之請求權是否已
    罹於時效？爰審酌如下：
    (一)被告對於與吳偉健有上開不倫行為之事實，最初業已自認
      （見本院卷第27頁至第28頁），事後雖加以否認，惟查：
      被告於臺灣臺北地方法院91年度訴字第3622號高宏恩與吳
      偉健間侵權行為損害賠償事件時證稱：吳偉健自89年4 月
      起至同年6 月底止，大約1 星期4 次，趁午休時間，在台
      北市○○○路○ 段54號11、12樓之樓梯間親吻其嘴臉，撫
      摸其胸部，並將手指插入其下體等語（見本院卷第85頁至
      第86頁）；並於台灣台北地方法院檢察署90年度偵字第15
      658 、16172 號吳偉健、乙○○妨害家庭等案件，為相同
      陳述（見台灣台北地方法院檢察署90年度他字第214 號吳
      偉健妨害家庭等案件卷第31頁至第32頁）。被告於本件審
      理時係主張時效抗辯後，始自承吳偉健有以手指頭撫摸及
      進入其性器官等語，被告自承吳偉健對其為上開行為時，
      已知悉本身亦應負侵權行為損害賠償責任，始主張時效抗
      辯；而懂得為時效抗辯之人，必對法律規定及自身利害關
      係有相當程度之瞭解；且對已婚婦女而言，上開行為難謂
      非不名譽之事，被告為前開陳述時，當係經冷靜思考，該
      不利於本身之陳述，應屬可採。縱事後被告又辯稱：其配
      偶在認為伊與吳偉健有姦情後，曾毆打過伊云云，亦不影
      響其所稱前開吳偉健親吻、撫摸、及以手指侵入其性器官
      證言之真實性，原告主張之事實，應堪採信。
    (二)復按民法第197 條第1 項規定：「因侵權行為所定之損害
      賠償請求權，自請求權人知有損害及賠償義務人時起二年
      間不行使而消滅」，所謂「知」有損害及賠償義務人之知
      ，係指明知而言。其因過失而不知者，並不包括在內。如
      當事人間就「知」之時間有所爭執，應由賠償義務人就請
      求權人知悉前之事實負舉證責任。（最高法院72年度台上
      字第1428號判例可參）。本件被告主張被告之夫高宏恩於
      89年7 月5 日即以電話告知原告有關吳偉健與被告之不軌
      行為，原告遲至91年7 月30日始提起本訴，原告之請求權
      已罹於時效，並提出通聯紀錄一份影本為證。原告否認於
      89年7 月5 日已知悉被告與吳偉健之不倫行為，辯稱：雖
      高宏恩自89年7 月起即多次打電話騷擾原告，表示懷疑吳
      偉健與被告有曖昧關係，原告詢問吳偉健，吳偉健表示二
      人並無逾矩行為，原告考量吳偉健忠厚個性及十餘年來因
      服用皮膚病藥物影響生理功能不致與他人有染，並不相信
      高宏恩所言，至90年6 月間高宏恩對吳偉健提出妨害家庭
      之告訴，原告雖於90年8 月亦對被告提出刑事告訴，惟仍
      無從詳知事實真相，直到90年10月接獲臺灣臺北地方法院
      檢察署之不起訴處分書，由該處分書記載之內容，始知上
      情等語。經查：高宏恩雖於89年7 月起即打電話給原告，
      表示懷疑吳偉健與被告有曖昧關係，依據臺灣臺北地方法
      院91年度訴字第3622號侵權行為損害賠償事件時原告證稱
      ：「溫（被告）在電話中跟我很肯定的說，他們真的沒什
      麼事情，而且她肯定被告的為人，所以我很放心，八十九
      年六月開始一直到八十九年十月，原告（高宏恩）一直打
      電話到我們家騷擾．．．我覺得原告（高宏恩）是無理取
      鬧，．．．我認為被告只是精神出軌。」等語，被告隨即
      證稱：「我並沒有肯定被告（吳偉健）的為人，而且我當
      時還未跟我先生坦白這件事情」。可見斯時連高宏恩自身
      亦僅是懷疑而未明知吳偉健與被告有不倫行為，原告與高
      宏恩既無交情，高宏恩復僅是懷疑並未提出任何證據足以
      令原告推知吳偉健與被告有不倫關係，依社會常情，原告
      向其夫吳偉健詢問後，其夫否認，原告相信自己配偶而不
      採信他人推測之詞，乃屬人情之常，依其情形尚難認定原
      告斯時已明知其受有本件之損害，被告主張原告於89年7
      月5 日已知悉本件損害乙節，自難採信，本院認為原告最
      早亦僅於90年6 月間高宏恩對吳偉健提出妨害家庭告訴後
      ，方知悉本件不倫行為，至91年7 月30日原告提起本訴之
      日，尚未逾2 年之時效，故被告之時效抗辯，尚不足採。
五、按民法第195 條第1 項前段規定：「不法侵害他人之身體、
    健康、名譽、自由、信用、隱私、貞操，或不法侵害其他人
    格法益而情節重大者，被害人雖非財產上之損害，亦得請求
    賠償相當之金額」；同條第3 項規定：「前二項規定，於不
    法侵害他人基於父、母、子、女或配偶關係之身分法益而情
    節重大者，準用之」。又按婚姻係以夫妻之共同生活為目的
    ，配偶應互相協力保持其共同生活之圓滿安全及幸福，兩夫
    妻互守誠實，係為確保其共同生活之圓滿安全及幸福之必要
    條件，故夫妻關係首重忠實，依社會通念，為人妻子不可能
    容許自己配偶親吻其他女子、撫摸其胸部，並將手指插入其
    下體，該行為將造成妻子精神上極大之痛苦及婚姻之破裂。
    吳偉健係原告之配偶，自89年4 月起至同年6 月底止，大約
    一星期4 次，趁午休時間，在台北市○○○路○ 段54號11、
    12樓之樓梯間親吻被告嘴臉，撫摸胸部，並將手指插入下體
    ，該行為不法侵害原告基於配偶關係之身分法益且情節重大
    ，原告自得依民法第195 條第1 項前段、第3 項規定，請求
    非財產之損害賠償。本院斟酌兩造之身分、地位、經濟能力
    、社會經濟狀況，原告專科畢業，在化工公司上班，月薪4
    、5 萬元；被告高中畢業，目前無業，事發時在工程顧問公
    司上班，月薪4 萬多元；認非財產上之損害以30萬元為適當
    。雖被告否認原告有工作收入，惟原告業已提出90年度、91
    年度之各類所得扣繳憑單影本共5 張為證，應堪信為真正。
六、從而，原告依侵權行為之法律關係請求被告給付30萬元，及
    自起訴狀繕本送達翌日即91年10月30日起，至清償日止，按
    年息百分之5 計算之利息，為有理由，應予准許。逾此部分
    ，為無理由，應予駁回。
七、本件原告勝訴部分，兩造分別陳明願供擔保，請准宣告假執
    行或免為假執行，惟本件係所命給付之金額未逾50萬元之判
    決，爰依民事訴訟法第389 條第1 項第5 款規定依職權宣告
    假執行。被告則酌定相當之擔保金額准免為假執行。至原告
    敗訴部分，其假執行之聲請，失所依據，應併予駁回。
八、本件事證已臻明確，兩造其餘攻擊防禦方法及舉證，經審酌
    與本件判決結果不生影響，爰不一一論述，併此敘明。
九、訴訟費用負擔之依據：民事訴訟法第79條。
中　　華　　民　　國　　94　　年　　8 　　月　　26 　 日
                  民事第一庭  法  官  陳靜芬
以上正本證明與原本無異。
如對本判決上訴須於判決送達後20日內向本院提出上訴狀。
中　　華　　民　　國　　94　　年　　8 　　月　　31　　日
                              書記官  陳秀蘭
